【裁判字號】    99,交易,243
【裁判日期】    991029
【裁判案由】    過失致死等
【裁判全文】
臺灣嘉義地方法院刑事判決             99年度交易字第243號
公  訴  人  臺灣嘉義地方法院檢察署檢察官
被      告  丙○○
選任辯護人  林春發律師
上列被告因過失致死等案件，經檢察官提起公訴（99年度偵字第
5312號），被告於本院行準備程序時就犯罪事實為有罪之陳述，
本院裁定依簡式審判程序審理，本院判決如下：
    主    文
丙○○服用酒類，不能安全駕駛動力交通工具而駕駛，處有期徒
刑月。又因過失致人於死，處有期徒刑壹年貳月。應執行有期
徒刑壹年肆月。緩刑參年，並應於本判決確定之日起壹年內向指
定之公益團體、地方自治團體或社區，提供陸拾小時之義務勞務
，緩刑期間付保護管束。
    犯 罪 事 實
一、丙○○領有普通小型車駕照，其於民國99年6 月19日晚上11
    時許至翌日凌晨3時許止，在嘉義市○區○○路215號6樓2住
    處飲用啤酒約6罐後，直至當日上午8時許，明知酒後已達不
    能安全駕駛動力交通工具之程度，仍在酒力尚未消退情況，
    駕駛車牌號碼MQ-5677號自用小客車，於同日上午8時52分許
    ，沿嘉義市○○路由西向東行駛，途經中山路與新榮路交岔
    路口，欲左轉進入新榮路時，本應注意汽車行駛至交岔路口
    ，左轉彎時，行至交岔路口中心處左轉，並不得占用來車道
    搶先左轉，轉彎車應讓直行車先行，而依當時情狀，天候晴
    朗、日間自然光、路面乾燥無缺陷及障礙物，視距良好，並
    無不能注意之情事，竟疏未注意，距交岔路口17公尺前，竟
    未讓直行車先行，而貿然跨越雙黃線占用對向車道欲搶先左
    轉；適柯聰雄騎乘車牌號碼BEQ-188 號重型機車搭載甲○○
    ，其後為陳昱伶騎乘車牌號碼P8S-117 號重型機車，均沿中
    山路由東向西行駛，丙○○見狀閃避不及，先撞擊柯聰雄所
    騎乘機車後，再撞擊陳昱伶所騎乘機車，造成柯聰雄、甲○
    ○及陳昱伶等人均人、車倒地，陳昱伶因此受有右肩、右手
    及兩膝多處挫傷及瘀青、右手肘、右前臂及右膝擦傷之傷害
    （過失傷害罪部分，業於偵查程序撤回告訴），甲○○受有
    頭部外傷併蜘蛛膜下出血、兩側骨盆骨折之傷害（過失傷害
    罪部分，業於本院審理程序撤回告訴），柯聰雄則因受有顱
    腦鈍力損傷引發創傷性休克，經送往嘉義市陽明醫院急救，
    而於同日上午9 時35分不治死亡。經警囑託署立嘉義醫院醫
    抽血檢驗，於同日上午10時9 分測得結果為丙○○酒精濃度
    達232.5MG/DL，換算吐氣酒精濃度為1.16MG/L，丙○○於肇
    事後，在未經有偵查權之機關或公務員發覺為犯嫌前，向到
    場處理之嘉義市警察局第一分局警員自首及陳明其為肇事者
    及肇事經過，並表示願受裁判。
二、案經丙○○自首及柯聰雄之子乙○○告訴臺灣嘉義地方法院
    檢察署檢察官偵查起訴。
    理    由
一、本案被告丙○○所涉犯者為刑法第276條第1項法定刑「二年
    以下有期徒刑」之過失致死罪、刑法第185條之3法定刑「一
    年以下有期徒刑」，均非死刑、無期徒刑、最輕本刑為三年
    以上有期徒刑之罪或高等法院管轄第一審案件。本院行準備
    程序中，被告就被訴事實為有罪之陳述，經告知簡式審判程
    序之旨，並聽取檢察官及被告之意見後，爰依刑事訴訟法第
    273條之1第1 項裁定由受命法官獨任進行簡式審判程序。職
    是，本件簡式審判程序之證據調查依刑事訴訟法第273條之2
    規定不受同法第159條第1項、第161條之2、第161之3、第16
    3條之1及第164條至第170條規定之限制，合先敘明。
二、訊據被告對於上揭犯罪事實均坦承不諱，業經臺灣嘉義地方
    法院檢察署檢察官相驗被害人柯聰雄屍體，有相驗屍體證明
    書1紙及檢驗報告書1份在卷可稽，復有道路交通事故現場圖
    、道路交通事故調查報告表（一）、（二）、嘉義市警察局
    第一分局交通事故照片44張、嘉義陽明醫院出具之柯聰雄診
    斷證明書、財團法人嘉義基督教醫院出具之被害人甲○○、
    被害人陳昱伶診斷證明書、嘉義醫院檢驗科藥毒物測定檢驗
    結果、嘉義市政府警察局舉發違反道路交通管理事件通知單
    、嘉義市警察局執行交通違規移置保管車輛收據為證，並經
    陳昱伶指訴綦詳（見99年度相字第381 號卷第60-105頁、第
    34-59頁、第16-18頁，第24-25 頁）。足認被告之自白與事
    實相符，則被告酒後行經上開交岔路口，距交岔路口17公尺
    前，未讓直行車先行，跨越雙黃線占用對向車道左轉，因而
    先後撞擊柯聰雄及陳昱伶騎乘之重型機車，致柯聰雄死亡、
    甲○○及陳昱伶受傷等事實，即堪認定。
三、按汽車行駛至交岔路口，其行進、轉彎，左轉彎時，應距交
    岔路口三十公尺前顯示方向燈或手勢，換入內側車道或左轉
    車道，行至交岔路口中心處左轉，並不得占用來車道搶先左
    轉；轉彎車應讓直行車先行；汽車駕駛人飲用酒類或其他類
    似物後其吐氣所含酒精濃度超過每公升○‧二五毫克或血液
    中酒精濃度超過百分之○‧○五以上，不得駕車；道路交通
    安全規則第102條第1項第5款及第7款、第114條第2款訂有明
    文。查被告係合法考領有駕駛執照之人，自應知悉並注意前
    揭交通安全規則，有卷附證號查詢汽車駕駛人可憑，亦經被
    告於警詢時自承無訛，另依卷附道路交通事故調查報告表所
    載，事發當時係日間自然光線、天候晴、路面乾燥、無缺陷
    、無障礙物、視距良好等情狀，又事發後測得被告血液酒精
    濃度232.5MG/DL，換算吐氣酒精濃度為1.16MG/L，有嘉義醫
    院檢驗科藥毒物測定檢驗結果在卷可考，被告並無不能注意
    情事，詎仍疏未注意上開規定，因而肇事，致柯聰雄死亡，
    足見被告於本件車禍確有違反上述交通安全規則，被告駕車
    行為確有過失、且其過失行為與柯聰雄之死亡結果之間，具
    有相當因果關係。綜上，本件事證明確，被告酒後駕車過失
    致死犯行，足堪認定。
四、核被告所為，係犯刑法第185條之3之不能安全駕駛動力交通
    工具罪及同法第276條第1項過失致人於死罪。上開二罪間，
    犯意各別，行為互殊，應分論併罰。又被告酒醉駕車因而致
    人死亡，依法應負刑事責任，所犯過失致死部分應依道路交
    通管理處罰條例第86條第1 項之規定加重其刑。另被告於本
    件車禍肇事後，在偵查機關尚不知何人為犯罪嫌疑人時，主
    動向前來處理之警員承認為肇事者，有附件可佐（見99年度
    相字第381號卷第26 頁），參以被告事後並未逃避偵查之事
    實，就過失致人於死部分，核與自首要件相符，應依刑法第
    62條前段之規定減輕其刑，並依例先加後減之。至被告酒醉
    駕車部分，依卷附嘉義市○○○道路交通事故檢測委託書委
    託事項記載「無法實施酒精濃度測試之檢定」，可知非因被
    告自首而查獲，足見警員業已發覺其服用酒類不能安全駕駛
    而駕駛之行為，故就服用酒類不能安全駕駛而駕駛之犯行部
    分，即無成立自首可言，附此敘明。
五、爰審酌被告前因公共危險案件，經本院於92年10月30日以92
    年度交簡字第962 號判決判處拘役59日，如易科罰金以三百
    元折算一日銀元，此有臺灣高等法院被告前案紀錄表乙份在
    卷可佐，則被告有公共危險前科之素行，竟仍再犯本件服用
    酒類不能安全駕駛罪，足見其毫無警惕，無視法律規範之態
    度，明知酒精成分對人之意識能力具有不良影響，酒後開車
    對一般往來之公眾及駕駛人自身皆具有高度危險性，進而肇
    事致他人死亡，情節尚非輕微，爰審酌被告大學畢業智識學
    歷，惟事後與陳昱伶、甲○○及柯聰雄之家屬達成和解，陳
    昱伶及甲○○並撤回告訴狀等情，有陳昱伶及甲○○撤回告
    訴狀、調解書影本兩份附卷可考（見99年度偵字第5312號卷
    第16頁、本院卷第54、51、53頁），顯見被告尚能知所悔悟
    及其犯後坦承之態度等一切情狀，分別量處如主文所示之刑
    ，並定其應執行之刑。末查被告前未曾因故意犯罪受有期徒
    刑以上刑之宣告，有上揭前案紀錄表可佐，而本次因一時疏
    忽，致罹刑章，惟犯後與甲○○成立賠償新臺幣（下同）50
    萬元，與柯聰雄家屬成立除渠等已領取之強制汽車責任保險
    金160萬元外，另賠償190萬元之和解乙節，足見被告確有悔
    意，信經此偵審教訓，應知警惕而無再犯之虞，職是，本院
    認所宣告之刑，以暫不執行為適當，爰併諭知緩刑3 年，以
    勵自新。另併依刑法第74條第2項第5款之規定，命被告應於
    本判決確定之日起向指定之公益團體、地方自治團體或社區
    ，提供60小時之義務勞務。又受緩刑之宣告而有執行刑法第
    74 條第2項第5 款所定事項者，應於緩刑期間內付保護管束
    ，為刑法第93條第1項第2款明文，爰依法併為緩刑期內付保
    護管束之諭知。
六、按告訴乃論之罪，告訴人於第一審辯論終結前，得撤回告訴
    ，又其告訴經撤回者，法院應諭知不受理之判決；刑事訴訟
    法第238條第1項、第303條第3款分別定有明文。公訴人就甲
    ○○受傷部分以被告犯有刑法第284條第1項過失傷害罪嫌提
    起公訴，此係同法第287 條前段之規定乃屬告訴乃論之罪，
    茲因甲○○於本件辯論終結前之99年10月4 日具狀撤回告訴
    ，有前開撤回告訴狀乙份足憑，揆諸上開規定，本應諭知不
    受理判決，惟公訴意旨認被告係以一過失行為致柯聰雄死亡
    及甲○○受傷，甲○○受傷部分即與前揭論罪科刑之過失致
    死部分有想像競合之裁判上一罪關係，爰不另為不受理判決
    之諭知，併予敘明。
據上論斷，應依刑事訴訟法第273條之1第1項、第299條第1 項前
段，道路交通管理處罰條例第86條第1 項，刑法第185條之3、第
276條第1項、第51條第5款、第62條、第74條第1項第1款、第2項
第5款、刑法第93條第1項第2款，刑法施行法第1條之1第1項、第
2項前段，判決如主文。
本案經檢察官邱美英到庭執行職務。
中    華    民    國    99    年    10    月    29    日
                        交通法庭      法  官  傅曉瑄
以上正本證明與原本無異。
如不服本判決應於收受判決後10日內向本院提出上訴書狀，並應
敘述具體理由；其未敘述上訴理由者，應於上訴期間屆滿後20日
內向本院補提理由書（均須按他造當事人之人數附繕本）「切勿
逕送上級法院」。告訴人或被害人如對於本判決不服者，應具備
理由請求檢察官上訴，其上訴期間之計算係以檢察官收受判決正
本之日期為準。
中    華    民    國    99    年    10    月    29    日
                                      書記官  陳意婷
附錄論罪科刑法條
中華民國刑法第一八五條之三
服用毒品、麻醉藥品、酒類或其他相類之物，不能安全駕駛動力
交通工具而駕駛者，處 1 年以下有期徒刑、拘役或科或併科 15
萬元以下罰金。
中華民國刑法第二七六條第一項（過失致死罪）
因過失致人於死者，處 2 年以下有期徒刑、拘役或 2 千元以下
罰金。

司法院資訊處製作；財團法人民間司法改革基金會備份。
